【裁判字號】    89,台上,1708
【裁判日期】    890406
【裁判案由】    背信
【裁判全文】
最高法院刑事判決                              八十九年度台上字第一七○八號
    上訴人  李錦源
    被  告  甲○○
右上訴人因自訴被告背信案件，不服台灣高等法院中華民國八十六年十一月十六日第
二審更審判決（八十六年度上更(二)字第五三七號，自訴案號：台灣新竹地方法院八十
三年度自字第一四七號），提起上訴，本院判決如左：
    主  文
上訴駁回。
    理  由
查第三審上訴書狀，應敘述上訴之理由，其未敘述者，得於提起上訴後十日內補提理
由書於原審法院，已逾上述期間，而於第三審法院未判決前，仍未提出上訴理由書狀
者，第三審法院應以判決駁回之，刑事訴訟法第三百八十二條第一項、第三百九十五
條後段定有明文。茲所謂應敘述上訴理由，於牽連犯、想像競合犯等裁判上一罪關係
之案件，自應就得上訴於第三審之罪部分，敘述其上訴理由。本件上訴人即自訴人李
錦源自訴被告甲○○涉犯詐欺、背信、侵占、偽造文書（業務上文書登載不實）等罪
嫌，依其所訴之事實觀之，被告如果成立犯罪，該所訴各罪間應係成立牽連犯。而就
上訴意旨以觀，上訴人僅就被告如何與曾木林、曾秋明有不法所有意圖，向上訴人施
以詐術，取得彭武重之優先承購拋棄書，並使上訴人陷於錯誤，依其所佯稱之數額參
加投標，及違背苗栗縣農會總幹事之批示，私自於被告業務上執掌之招標須知，刪除
第二十條之規定，應成立詐欺及業務上文書登載不實罪部分，指摘原判決有如何之違
背法令。而對原判決認被告未受上訴人委任處理事務，不成立背信一節，究有如何之
違法，並未及，則其對背信罪部分之上訴，自屬未具理由，難謂為合法，應予駁回
。至其餘所訴業務上文書登載不實罪、侵占罪、詐欺罪部分，則分屬刑事訴訟法第三
百七十六條第一、三、四款所列之案件，依該條之規定，既經第二審判決，不得上訴
於第三審法院。而牽連之重罪（背信）上訴既不合法，無從為實體上之判決，輕罪部
分，自亦無從適用審判不可分之原則，併為實體上之審判，亦應從程序上予以駁回。
又關於背信罪部分，雖屬刑事訴訟法第三百七十六條第五款所列之案件，惟於修正刑
事訴訟法施行前，原得上訴於第三審法院，且已繫屬於法院，依刑事訴訟法施行法第
五條第一項規定，仍應依施行前之法定程序終結之，附此敘明。
據上論結，應依刑事訴訟法第三百九十五條後段，判決如主文。
中      華      民      國    八十九    年      四      月      六      日
                              最高法院刑事第八庭
                                  審判長法官  吳  雄  銘
                                        法官  池  啟  明
                                        法官  石  木  欽
                                        法官  郭  毓  洲
                                        法官  吳  三  龍
      右正本證明與原本無異
                                              書  記  官
中      華      民      國    八十九    年      四      月     十二     日


司法院資訊處製作；財團法人民間司法改革基金會備份。
